【裁判字號】    97,訴,2161
【裁判日期】    970815
【裁判案由】    違反毒品危害防制條例
【裁判全文】
臺灣彰化地方法院刑事判決              97年度訴字第2161號
公  訴  人  臺灣彰化地方法院檢察署檢察官
被      告  甲○○
上列被告因違反毒品危害防制條例案件，經檢察官提起公訴（97
年度毒偵字第1944號），本院依簡式審判程序判決如下：
    主  文
甲○○施用第一級毒品，累犯，處有期徒刑陸月，如易科罰金，
以新臺幣壹仟元折算壹日。扣案如附表所示之毒品沒收銷燬。
    事  實
一、甲○○前因施用毒品案件，經本院以89年度毒聲字第3126號
    裁定送觀察、勒戒後，因評定認有繼續施用毒品傾向，經檢
    察官提起公訴並聲請強制戒治，強制戒治部分，經本院以89
    年度毒聲字第3967號裁定令入戒治處所施以強制戒治，嗣裁
    定停止戒治，所餘戒治期間付保護管束，於民國90年8 月14
    日保護管束期滿執行完畢；起訴部分，經本院以89年度訴字
    第905 號判決判處有期徒刑10月、5 月，應執行有期徒刑1
    年2 月確定。又於前開強制戒治執行完畢釋放後5 年內，因
    施用毒品案件，經本院以90年度易字第1356號判決處有期徒
    刑1 年、7 月確定，另因竊盜案件，經本院以90年度易字第
    1703號判決處有期徒刑8 月確定，上開3 案經送監接續執行
    及另定應執行刑，於92年11月17日縮短刑期假釋出監。再於
    93年間，因施用毒品案件，經本院以94年度訴字第66號判決
    處有期徒刑1 年2 月、8 月，應執行有期徒刑1 年9 月確定
    ，其上開假釋旋遭撤銷，入監續服殘刑1 年19日，並與上開
    案件接續執行，於96年2 月15日縮短刑期假釋出監，並於96
    年6 月14日假釋期滿未經撤銷，其未執行之刑，以已執行論
    。仍不知警惕，復基於施用第一級毒品海洛因之犯意，於97
    年4 月27日下午5 時許，在彰化縣員林鎮浮圳巷21號住處，
    將海洛因摻水混合後，以注射針筒注射體內之方式，施用海
    洛因1 次。嗣於97年4 月29日下午8 時許，在有偵查犯罪職
    權之機關或個人發覺其犯罪前，自動向彰化縣警察局員林分
    局東山派出所警員楊漢德、洪堯淡自首其施用第一級毒品犯
    行，並交付其所有供其施用剩餘之海洛因1 小包（驗餘淨重
    0.3768公克），主動接受裁判。
二、案經彰化縣警察局員林分局報告臺灣彰化地方法院檢察署檢
    察官偵查起訴。
    理  由
一、本件被告甲○○所涉為死刑、無期徒刑、最輕本刑為3 年以
    上有期徒刑或高等法院管轄第一審案件以外之罪，並於本院
    行準備程序時就被訴事實為有罪之陳述，本院合議庭依刑事
    訴訟法第273 條之1 第1 項規定，裁定改由受命法官獨任行
    簡式審判程序，先予敘明。
二、按毒品危害防制條例就施用毒品者，僅限於「初犯」及「5
    年後再犯」二種情形，始應先經觀察、勒戒或強制戒治程序
    。倘被告於5 年內已再犯，經依法追訴處罰，縱其第3 次（
    或第3 次以上）再度施用毒品之時間，在初犯經觀察、勒戒
    或強制戒治執行完畢釋放5 年以後，已不合於「5 年後再犯
    」之規定，且因已於「5 年內再犯」，顯見其再犯率甚高，
    原實施觀察、勒戒或強制戒治，已無法收其實效，即應依毒
    品危害防制條例第10條處罰（參照最高法院95年度第7 次刑
    事庭會議決議意旨）。本件被告前因施用毒品案件，經本院
    以89年度毒聲字第3126號裁定送觀察、勒戒後，因評定認有
    繼續施用毒品傾向，經檢察官提起公訴並聲請強制戒治，強
    制戒治部分，經本院以89年度毒聲字第3967號裁定令入戒治
    處所施以強制戒治，嗣裁定停止戒治，所餘戒治期間付保護
    管束，於90年8 月14日保護管束期滿執行完畢；起訴部分，
    經本院以89年度訴字第905 號判決判處有期徒刑10月、5 月
    ，應執行有期徒刑1 年2 月確定；又於前開強制戒治執行完
    畢釋放後5 年內，因施用毒品案件，經本院以90年度易字第
    1356號判決處有期徒刑1 年、7 月確定等情，有臺灣高等法
    院被告前案紀錄表、臺灣高等法院在監在押全國紀錄表在卷
    可憑，是被告曾於強制戒治執行完畢釋放後，5 年內再犯毒
    品危害防制條例第10條之罪，並經法院判處罪刑確定，復為
    本件施用第一級毒品犯行經警查獲，依上開說明，自與前揭
    條例第20條第3 項之規定僅得適用於「5 年後再犯」之情形
    不符，本件公訴人逕行起訴，並無不合。
三、上揭犯罪事實業據被告於警詢、偵訊及本院審理時坦承不諱
    （見警卷第3 頁、偵卷第4 頁、本院97年8 月1 日審判筆錄
    ），且被告為警所採集之尿液，經檢驗呈嗎啡陽性反應，有
    彰化縣警察局員林分局委託檢驗尿液代號與真實姓名對照認
    證單（見警卷第11頁）、中山醫學大學附設醫院檢驗科藥物
    檢驗中心尿液檢驗複驗報告（見偵卷第20頁）各乙紙附卷可
    稽，並有如附表所示之毒品1 包扣案可證，及行政院衛生署
    草屯療養院97年6 月3 日草寮鑑字第0970004703號鑑定書（
    見偵卷第18頁）在卷可佐，足認被告上開自白與事實相符，
    本件事證明確，被告犯行洵堪認定，應依法論科。
四、論罪科刑之理由
  (一)按海洛因為毒品危害防制條例第2 條第2 項第1 款所規定之
    第一級毒品，被告施用海洛因之行為，核係犯毒品危害防制
    條例第10條第1 項施用第一級毒品罪。被告為供施用而持有
    該毒品之低度行為，應為施用之高度行為所吸收，不另論罪
    。
  (二)被告前因施用毒品案件，經本院以90年度易字第1356號判決
    處有期徒刑1 年、7 月確定，另因竊盜案件，經本院以90年
    度易字第1703號判決處有期徒刑8 月確定，上開3 案經送監
    接續執行及另定應執行刑，於92年11月17日縮短刑期假釋出
    監。再於93年間，因施用毒品案件，經本院以94年度訴字第
    66號判決處有期徒刑1 年2 月、8 月，應執行有期徒刑1 年
    9 月確定，其上開假釋旋遭撤銷，入監續服殘刑1 年19日，
    並與上開案件接續執行，於96年2 月15日縮短刑期假釋出監
    ，並於96年6 月14日假釋期滿未經撤銷，其未執行之刑，以
    已執行論，有臺灣高等法院被告前案紀錄表可稽，被告於有
    期徒刑執行完畢後5 年內又故意再犯本案之罪，為累犯，應
    依刑法第47條第1 項規定，加重其刑。
  (三)被告係於97年4 月29日下午8 時許，在有偵查犯罪職權之機
    關或個人發覺其犯罪前，自動向彰化縣警察局員林分局東山
    派出所警員楊漢德、洪堯淡自首其施用第一級毒品犯行，此
    有本院公務電話洽辦紀錄單、警員職務報告書各1 份附卷可
    稽（見警卷第2 頁、本院卷），足認被告確係在警員未發現
    有確切之根據得為合理懷疑其有本案犯行前，即主動供述其
    施用第一級毒品海洛因犯行，自屬符合自首之要件無誤。被
    告對有偵查犯罪職權之機關或個人未發覺之本案施用毒品犯
    行之罪，自首而接受裁判，爰依刑法第62條前段規定，減輕
    其刑，並依法先加後減之。
  (四)爰審酌被告曾因施用毒品經送觀察、勒戒及強制戒治，仍未
    知警惕，再犯本案之罪，足見其雖經觀察、勒戒及強制戒治
    等治療程序，仍未徹底戒除惡習遠離毒害，顯未能善體國家
    設置觀察、勒戒及戒治機構，協助毒品施用者戒除毒害之良
    法美意，惟念及施用毒品本質上係戕害自身健康之行為，尚
    未嚴重破壞社會秩序或侵害他人權益，暨其犯罪之動機、目
    的、所生危害及犯罪後自首而坦承犯行，態度良好等一切情
    狀，量處如主文所示之刑，並諭知易科罰金之折算標準，以
    資警惕。
  (五)扣案如附表所示白色粉末1 包為第一級毒品海洛因，有上揭
    行政院衛生署草屯療養院鑑定書1 紙附卷足憑，應依毒品危
    害防制條例第18條第1 項前段沒收銷燬。又盛裝上述扣案海
    洛因毒品之空包裝袋，因一般係以傾倒之方式，將包裝袋內
    之毒品海洛因倒出而與包裝袋分離而稱重，必要時，輔以刮
    杓刮取袋內粉末，然無論依何種方式分離，包裝袋內均有極
    微量之毒品海洛因殘留，業經法務部調查局93年3 月19日調
    科壹字第09300113060 號函釋在案，足認前揭空包裝袋內均
    含極微量海洛因殘留而無法析離，亦應整體視為查獲之毒品
    海洛因，併依毒品危害防制條例第18條第1 項前段規定，宣
    告沒收銷燬如主文所示。
據上論斷，應依刑事訴訟法第273 條之1 第1 項、第299 條第1
項前段，毒品危害防制條例第10條第1 項、第18條第1 項前段，
刑法第11條、第47條第1 項、第62條前段、第41條第1 項前段，
判決如主文。
本案經檢察官余建國到庭執行職務。
中    華    民    國    97    年    8     月    15    日
                  刑事第五庭  法  官  楊舒嵐
以上正本證明與原本無異。
如不服本判決，應於判決送達後10日內，向本院提出上訴書狀，
上訴書狀應「敘述具體上訴理由」，並按他造當事人之人數附繕
本。「切勿逕送上級法院」。
中    華    民    國    97    年    8     月    15    日
                              書記官  張木松
附表：第一級毒品海洛因壹包（驗餘淨重零點柒陸捌公克）。
附錄論罪科刑法條：
毒品危害防制條例第10條第1項
施用第一級毒品者，處 6 月以上 5 年以下有期徒刑。


司法院資訊處製作；財團法人民間司法改革基金會備份。
